【裁判字號】    97,消債更,1833
【裁判日期】    971104
【裁判案由】    更生事件
【裁判全文】
臺灣板橋地方法院民事裁定          97年度消債更字第1833號
聲  請  人  甲○○
代  理  人  黃正琪律師
上列當事人因消費者債務清理事件聲請更生，本院裁定如下：
    主  文
聲請駁回。
聲請費用由聲請人負擔。
    理  由
一、按債務人對於金融機構因消費借貸、自用住宅借款、信用卡
    或現金卡契約而負債務，在聲請更生或清算前，應提出債權
    人清冊，以書面向最大債權金融機構請求協商債務清償方案
    並表明共同協商之意旨，消費者債務清理條例第151 條第1
    項定有明文。揆其立法意旨無非認為債務人對於金融機構並
    已訂有債務協商機制，如能協商成立，債務人不需依本條例
    聲請更生或清算，可疏減法院負擔，有效分配司法資源，並
    使債務人得自主解決其債務，爰就此部分採行協商前置主義
    。又聲請更生或清算不合程式或不備其他要件者，法院應以
    裁定駁回之，但其情形可以補正者，法院應定期間先命補正
    ，復為同條例第8 條所明定。
二、本件聲請人即債務人向本院聲請更生，雖主張其有不能清償
    債務情事，前已提出債權人清冊，於民國97年5 月21日發函
    向最大債權金融機構萬泰商業銀行（下稱萬泰商銀）請求共
    同協商債務清償方案，歷經四次補件後開始協商，惟最後因
    萬泰商銀堅持聲請人必須先簽訂六年期限之協議書，待六年
    之後又必須再行簽訂協議書，直至清償全部欠款為止，如此
    將清償條件繫於不確定，已失去更生之意義，故聲請人未能
    與萬泰商銀協商成立；且其無擔保或無優先權之債務總額未
    逾新臺幣1,200 萬元，復未經法院裁定開始清算程序或宣告
    破產云云。惟查：聲請人對於金融機構因消費借貸、自用住
    宅借款、信用卡或現金卡契約而負債務，且曾發函向最大債
    權金融機構萬泰商銀請求共同協商債務清償方案，該函並經
    萬泰商銀於97年5 月22日收受，有聲請人提出之前置協商補
    件通知函影本、前置協商開始通知函影本各1 紙可稽。然查
    ：聲請人於97年8 月6 日，曾以電話方式主動向萬泰商銀表
    示「怕簽了繳不起，撤件好了」而撤回前置協商之申請，萬
    泰商銀於聲請人撤回申請時亦告知「若要再次申請，須等六
    個月後」，業經本院依消費者債務清理條例第9 條第1 項規
    定職權向萬泰商銀查詢上情屬實，並有該行提出之「債清客
    服記錄」影本1 份在卷可參。是聲請人本件聲請未遵循同條
    例第151 條第1 項之規定與全體金融機構債權人先行債務協
    商之機制，且上開欠缺又屬無從補正，依上說明，爰依消費
    者債務清理條例第8 條規定，裁定駁回之。
中    華    民    國    97    年    11    月    4     日
              民事第一庭    法      官  陳翠琪
上為正本係照原本作成
如不服本裁定，應於裁定送達後10日內，以書狀向本院提出抗告
，並繳納抗告費新臺幣1千元
中    華    民    國    97    年    11    月    5     日
                            書  記  官  李瑞芝


司法院資訊處製作；財團法人民間司法改革基金會備份。
